臺灣高等法院刑事判決　　　　　　　 100年度上訴字第1676號
上　訴　人　臺灣新竹地方法院檢察署檢察官
被　　　告　羅世炘
指定辯護人　本院公設辯護人王永炫
上列上訴人因被告違反毒品危害防制條例案件，不服臺灣新竹地
方法院99年度訴字第308號，中華民國100年4月27日第一審判決
（起訴案號：臺灣新竹地方法院檢察署99年度偵字第2088號），
提起上訴，本院判決如下：
    主  文
上訴駁回。
    理  由
一、本案經本院審理結果，認第一審判決以不能證明被告羅世炘
    犯罪，對被告被訴販賣第二級毒品予高嶺文部分，為無罪之
    諭知，核無不當，應予維持，並引用第一審判決書記載之證
    據及理由（如附件）。
二、檢察官上訴意旨略以：依證人高嶺文於偵查及原審中之證述
    ，高嶺文欲購買之毒品種類、價格、重量等交易細節，均係
    高嶺文與被告商定、達成合意後，再由被告聯絡藥頭前來交
    付毒品，被告所為已屬販賣第二級毒品之構成要件行為，並
    與藥頭有主觀之犯意連絡，應論以販賣第二級毒品之共同正
    犯；且被告非僅一次主動向高嶺文推銷毒品，其欲以販賣毒
    品牟利之意圖甚明，則被告是否可能僅以無償受高嶺文之委
    託，單純介紹藥頭與高嶺文交易毒品，均有疑義。又原判決
    所引最高法院98年度台上字第3670號判決之基礎事實係行為
    人與他人合資購買毒品後之轉交行為，是否另構成轉讓毒品
    罪，其事實、適用法條均與本案不同，原判決遽以比附援引
    ，自屬違誤等語。
三、經查：
(一)依據被告於偵查中供稱：其沒有賣安非他命給高嶺文，只有
    幫他調；本件情形是高嶺文打電話問其有沒有安非他命，其
    就幫高嶺文打電話給朋友，後來其朋友就拿安非他命來他家
    ，將安非他命給高嶺文，高嶺文交新臺幣（下同）1千元給
    其朋友；安非他命跟價金其都沒有經手等語（見偵卷第33-3
    4頁），並於原審審理時供陳：高嶺文確實曾於98年10月間
    某日以1千元之代價，在其位於新竹縣湖口鄉○○路○段317
    號住處，向「阿豪」購得甲基安非他命1小包約0.1公克1次
    ，但該次不是其賣給高嶺文，是高嶺文欠其錢，高嶺文有施
    用甲基安非他命的需求，由其打電話向「阿豪」調貨，「阿
    豪」來到被告前開住處，將1小包約0.1公克甲基安非他命交
    給高嶺文，高嶺文直接將1千元現金交給「阿豪」，該1小包
    毒品其與高嶺文一起施用，算是合資購買，是由高嶺文拿出
    現金付給「阿豪」，其沒有付現金，其是從高嶺文先前欠其
    的錢向高嶺文扣掉等語（見原審審訴字卷第47-49頁），另
    審酌證人高嶺文於警詢時陳稱：0000000000號行動電話是其
    名字申辦，是其在使用；其所有施用之毒品來源都是向湖口
    鄉湖口國中附近的1位綽號「羅大哥」之男子購買的等語（
    見偵卷第11、14頁），又於檢察官訊問時證稱：其有向被告
    買過毒品1次，時間是98年10月間某日，地點在被告位於湖
    口國中附近的住處，其跟被告買安非他命1千元，重量約0.1
    公克左右，當時只有其跟被告，因為被告身上沒有安非他命
    ，所以被告打電話給被告朋友調安非他命，其不認識被告朋
    友，被告朋友拿甲基安非他命給他，其拿1千元給被告朋友
    ，被告都在場看到等語（見偵卷第32頁），復於原審審理時
    證述：被告是幫他向藥頭調價值1千元的安非他命，地點在
    被告住處內或外，藥頭是經被告聯絡後半小時到1小時才來
    的，其將價金交給藥頭，藥頭將毒品交給他，當時甲基安非
    他命行情是1千元0.1公克，其買到的數量已經很少了，拿了
    就走，回家供其和案外人王美雪施用，沒有再分給被告施用
    ，其確定買到的是第二級毒品甲基安非他命，其沒有將上開
    1 千元拿給被告，其認為毒品是跟藥頭買的，而被告是幫其
    打電話聯絡藥頭，其不知道被告是怎麼跟藥頭說的，藥頭來
    到被告住處時，其一看就知道來者是賣毒品的人；其與被告
    間通話譯文中所謂「救」是請的意思，如果講「拿」才是要
    花錢買的等語（見原審訴字卷第66-71頁），其中除被告自
    白本案毒品係與高嶺文合資購買、一起施用部分，顯與高嶺
    文所述不相符，無可採信之外，就高嶺文本案所購買之毒品
    來源，以及本次取得毒品之方式為被告以打電話方式向被告
    朋友調安非他命，供高嶺文施用，由高嶺文交付被告朋友價
    金，被告朋友交付毒品予高嶺文，交易過程中被告均未經手
    毒品及價金一節，被告自白與高嶺文之證述均屬一致，亦未
    見高嶺文有任意翻供或有意圖迴護被告之情，是被告此部分
    之陳述，應可採信。至高嶺文雖曾證稱：被告曾說有人要安
    非他命可以找被告等語（見偵卷第33），然就本次高嶺文取
    得甲基安非他命之方式觀之，被告既均未經手毒品、價金，
    尚難認被告有販賣甲基安非他命予高嶺文。
(二)原判決援引最高法院98年度台上字第3670號判決意旨，認行
    為人應施用毒品者之委託而經手價金代為購毒之情形，僅論
    以幫助施用第二級毒品甲基安非他命罪，而本案被告既未經
    手價金及毒品，則舉重以明輕，更難認合於販賣第二級毒品
    甲基安非他命之構成要件行為。該判決之事實雖與本案事實
    未盡相同，惟所認「無償受他人委託，代為購買第二級毒品
    甲基安非他命後交付委託人，以便利、助益委託人施用者，
    為幫助施用；苟以便利、助益委託人販賣者，則為幫助販賣
    」，因行為人非以販賣第二級毒品之犯意為之，均不成立販
    賣第二級毒品罪之法律見解，並無適用上之差異。查本案並
    無證據證明被告與藥頭間有犯意聯絡，而有營利之意圖，而
    高嶺文亦證稱係直接交付價金予該藥頭，依罪疑為有利於被
    告原則，自難認被告成立販賣第二級毒品罪。是檢察官上訴
    意旨認原判決以此比附援引，有所違誤，容有誤會。
(三)綜上，被告所為未合於販賣第二級毒品之構成要件，復查無
    其他積極證據足認被告有檢察官所指上訴部分之犯行，原判
    決就此部分為被告無罪之諭知，於法並無違誤，檢察官上訴
    意旨指摘原判決不當，為無理由，應予駁回。
據上論斷，應依刑事訴訟法第368條、第373條，判決如主文。
本案經檢察官黃騰耀到庭執行職務。
中     華    民    國  100     年    9     月    6    日
                   刑事第五庭  審判長法  官  李英勇
                                     法  官  崔玲琦
                                     法  官  劉秉鑫
以上正本證明與原本無異。
檢察官如不服本判決，應於收受送達後10日內向本院提出上訴書
狀，其未敘述上訴之理由者並得於提起上訴後10日內向本院補提
理由書（均須按他造當事人之人數附繕本）「切勿逕送上級法院
」。
刑事妥速審判法第9條：
除前條情形外，第二審法院維持第一審所為無罪判決，提起上訴
之理由，以下列事項為限：
一、判決所適用之法令牴觸憲法。
二、判決違背司法院解釋。
三、判決違背判例。
刑事訴訟法第 377 條至第 379 條、第 393 條第 1 款之規定，
於前項案件之審理，不適用之。
                                      書記官  蔡宜蓁
中    華    民    國   100    年    9     月    7     日